臺灣雲林地方法院民事判決　九十三年度重訴字第三０號
　　原　　　告　甲○○
　　訴訟代理人　林俊雄律師
　　被　　　告　乙○○
右當事人間請求損害賠償事件，經本院於中華民國九十三年九月二十日言詞辯論終結
，判決如左：
    主　　　文
被告應給付原告新台幣壹佰陸拾萬仟貳佰肆拾柒元，及自民國九十三年三月九日起
至清償日止，按週年利率百分之五計算之利息。
原告其餘之訴駁回。
訴訟費用由被告負擔六分之一，餘由原告負擔。
本判決第一項，於原告以新台幣伍拾肆萬元為被告供擔保後，得假執行，但被告如以
新台幣壹佰陸拾萬仟貳佰肆拾柒元為原告預供擔保後，得免假執行。
原告其餘假執行之聲請駁回。
　　事實及理由
一、原告主張：被告於民國九十一年九月二十日上午六時五十分許，駕駛車牌號碼Ｙ
    Ａ─０三一三號自用小客車，沿雲林縣莿桐鄉○○道路，由南向北之方向行駛。
    行至該道路與中正路設有燈光號誌管制之交岔路口時，其行向交通號誌為紅燈。
    被告原應遵守交通號誌之指示停車，待綠燈再行駛，且當時並無不能注意之情形
    ，竟疏未注意，違反該交岔路口交通號誌之管制而闖紅燈，並以時速八十公里左
    右之高速行駛，欲穿越該交岔路口時，不慎撞及由原告所騎乘而行經該交岔路口
    之車牌號碼ＭＭＢ－七六０號重型機車，使原告人車倒地，並受有頭部外傷、顏
    面疤痕十五公分、牙齒脫落缺損十顆以上、粉碎性下顎骨折併發下顎骨骨髓炎、
    左側下顎骨缺損致咀嚼功能完全喪失、左側三叉神經第三分枝永久喪失、嚥下及
    語言功能遺存顯著障礙等重傷害，致原告受有醫療費新台幣（下同）二十一萬三
    千零七十七元、增加生活上需要費用一百二十二萬零一百元、減少勞動能力三百
    八十五萬三千七百七十六元、精神慰撫金二百萬元之損害，依法被告應負賠償責
    任，爰依侵權行為損害賠償之法律關係提起本訴等語。並聲明：
　(一)被告應給付原告六百十一萬六千九百五十三元，及自起訴狀繕本送達之翌日起至
　　清償日止，按週年利率百分之五計算之利息。
　(二)願供擔保，請准宣告假執行。
二、被告則以：被告對系爭車禍之發生確有過失，有誠意願賠償原告，然因原告請求
    之項目不合理，且金額過高，被告無法負擔等語，資為抗辯。並聲明：
　(一)原告之訴駁回。
　(二)如受不利判決，願供擔保免為假執行。
三、兩造不爭執之事實：
　(一)被告於九十一年九月二十日上午六時五十分許，駕駛車牌號碼ＹＡ─０三一三號
　　自用小客車，沿雲林縣莿桐鄉○○道路，由南向北之方向行駛。行至該道路與中
　　正路設有燈光號誌管制之交岔路口時，其行向交通號誌為紅燈。被告原應遵守交
　　通號誌之指示停車，待綠燈再行駛，且當時並無不能注意之情形，竟疏未注意，
　　違反該交岔路口交通號誌之管制而闖紅燈，並以時速八十公里左右之高速行駛，
　　欲穿越該交岔路口時，不慎撞及由原告所騎乘而行經該交岔路口之車牌號碼ＭＭ
　　Ｂ－七六０號重型機車，使原告人車倒地，並受有頭部外傷、顏面疤痕十五公分
　　、牙齒脫落缺損十顆以上、粉碎性下顎骨折併發下顎骨骨髓炎、左側下顎骨缺損
　　致咀嚼功能完全喪失、左側三叉神經第三分枝永久喪失、嚥下及語言功能遺存顯
　　著障礙等重傷害。被告因上開過失傷害人致重傷之犯行由本院以九十三年度交易
　　字第四號判處有期徒刑十月確定。
　(二)原告已受領強制汽車責任保險金一百三十七萬元。
四、按因故意或過失，不法侵害他人之權利者，負損害賠償責任，民法第一百八十四
    條第一項前段定有明文。再不法侵害他人之身體或健康者，對於被害人因此喪失
    或減少勞動能力，或增加生活上之需要時，應負損害賠償責任；不法侵害他人之
    身體、健康、名譽、自由、信用、隱私、貞操，或不法侵害其他人格法益而情節
    重大者，被害人雖非財產上之損害，亦得請求賠償相當之金額，同法第一百九十
    三條第一項、第一百九十五條第一項亦分別定有明文。查被告因上開過失行為致
    發生本件車禍，而造成原告受有前開之傷害，業如前述，乃構成侵權行為，揆之
    前開法律規定可知，被告自應負損害賠償責任。茲就原告請求之金額分別審核如
    下：
　(一)醫療費用部分：
　　原告主張其因系爭車禍受有上開傷害，致支出醫療費用共計二十一萬三千零七十
　　七元等語，業據其提出醫療收據八十紙為證，被告雖不否認該收據形式之真正，
    惟辯稱原告請求費用過鉅等語。經本院核計上開收據，發現原告主張之上開醫療
    費用應為二十二萬六千五百十七元，且其中之證明書費用共計三千七百元、繕食
    費一萬七千一百六十元、超等病房費五萬三千六百八十元，非醫療上之支付，自
    應剔除，其餘醫療費用，經核均屬必要支出，被告空言否認，自不足取，是原告
    因被告上開過失行為致受有共計十五萬一千九百七十七元之醫療費用損失。
　(二)增加生活上需要費用部分：
　1.輪椅費用：
　　原告主張其因系爭車禍受有上開傷害，致支出輪椅費用計二千三百元等語，業據
　　其提出銷貨單乙紙為證，復為被告所不爭執，且核此部分亦屬原告受傷而增加之
　　費用，是原告請求此部分之損害自屬有據。
　2.矯正、植牙費用：
　　原告主張其因被告上開過失行為，致受有下顎粉碎性骨折等傷勢，導致牙床咬合
　　不正併牙齒斷落，需支出全部矯正、植牙費用共計一百萬元等語，被告雖不否認
　　原告因系爭車禍所致上開傷勢，而需矯正、植牙之情，惟陳稱原告請求之矯正、
　　植牙費用過鉅等語。本院為明瞭原告所需矯正、植牙費用，乃函詢行政院國軍退
　　除役官兵輔導委員會台中榮民總醫院相關事宜，該院覆稱：「二、案經本院牙科
　　及骨科查復如后：（一）牙科：林員（按為原告）因外傷經手術後，因復位並非
　　十分理想，合併多處缺牙，致咬合不正，只能進食流質食物，會造成生活不便。
　　所需植牙之費用依臨床記錄及Ｘ光片判斷，介於拾至伍拾萬元之間。」等文，
　　有該院九十三年六月八日中榮醫企字第０九三０００三一六四號函附卷可稽，可
　　知原告因被告上開過失行為，致需支出之植牙費用介於三十至五十萬元之間。原
　　告雖一再主張其所需植牙費用為一百萬元，然迄今仍就此有利於己之事實，舉證
　　以實其說，是原告此部分之主張，尚不足採信。本院審酌原告因系爭車禍所受牙
　　齒脫落缺損十顆以上、粉碎性下顎骨折併發下顎骨骨髓炎、左側下顎骨缺損等傷
　　勢，及上開函文內容，可知原告復位並非十分理想，認原告所需植牙費用為五十
　　萬元為適當。
　3.看護費用：
    原告主張其因系爭車禍受傷，無法自理生活，起居有賴他人照顧，並分別在九十
    一年九月二十日至同年十一月十一日、同年十一月十八日至同年十二月二十五日
    、九十二年一月二十一日至同年一月二十五日、同年二月二十三日至同年月三十
    日住院期間，由原告之姊林秀芬看護共計九十九天，而受有相當親屬看護費用之
    損害共計二十一萬七千八百元等情，並提出診斷證明書、證明書各乙紙為證，被
    告雖不否認原告因系爭車禍所受之上開傷害確有僱請看護之必要，惟辯稱原告請
    求之看護費用過鉅等語。經查：
  (1)原告主張其於系爭車禍受傷期間，由其姊林秀芬看護，雖無現實看護費之支出，
    亦未受支付之請求，然亦應認被害人受有相當看護費之損害，得向加害人請求賠
    償。蓋因親屬受傷，而由親屬代為照顧被害人之起居，固係出於親情，但親屬所
    付出之勞力，並非不能評價為金錢，只因兩者身分關係密切，而免除支付義務，
    此種基於親屬之恩惠，不能加惠於加害人，自得認原告受有相當親屬看護費之損
    害，得向被告請求賠償，是原告此部分之主張，足以憑採。
  (2)本院為明瞭原告自系爭車禍受有上開傷害迄今，其生活上是否需他人協助及看護
    ，乃檢附原告歷次就診醫院即德安中醫診所、國立台灣大學醫學院附設醫院雲林
    分院、財團法人長庚紀念醫院林口、嘉義分院、高雄醫學大學附設中和紀念醫院
    病歷囑託行政院國軍退除役官兵輔導委員會台中榮民總醫院鑑定，原告並於九十
    三年六月十八日前往行政院國軍退除役官兵輔導委員會台中榮民總醫院鑑定其目
    前傷勢是否已痊癒，生活上是否需要他人協助及看護等情，行政院國軍退除役官
    兵輔導委員會台中榮民總醫院鑑定完畢，並於九十三年九月七日回復謂「林員喪
    失工作能力三分之一，手術後需要全日看護三星期。」有該院九十三年九月七日
    中榮醫企字第０九三０００四九八六號函附卷可參。上開鑑定既認原告自手術後
    需全日看護照顧三星期，則原告請求其分別在九十一年九月二十日至同年十一月
    十一日、同年十一月十八日至同年十二月二十五日、九十二年一月二十一日至同
    年一月二十五日、同年二月二十三日至同年月三十日住院期間，其中之九十九天
    仍需專人協助及看護等情應屬可採。
  (3)又原告主張看護費用以每日二千二百元計算乙情，亦為被告所否認，原告自應舉
    證以實其說，惟原告未能提出每日看護費用以二千元計算之證據，復未能提出其
    他間接證據佐證，則原告主張每日以二千二百元計算看護費用等語，尚難遽予採
    信。惟原告之生活確有僱請專人協助及看護之必要，則仍應以客觀標準核算上開
    住院期間之看護費。查依外籍看護工每月固定之費用為二萬零七百二十二元（含
    按最低工資一萬五千八百四十元之薪資每月繳交之就業安定基金二千元健
    保費七百七十元假日加班四天二千一百十二元），應可作為原告每月看護費支
    出之依據，則上開期間之看護費合計為六萬八千三百八十三元（計算式：﹝(207
    22÷30)×99天＝68383(元以下四捨五入，下同)），是原告請求被告應給付看護
    費用在六萬八千三百八十三元之範圍內為屬有據，應予准許，逾此部分之請求，
    並非有據，應予駁回。
  (三)減少勞動能力部分：
　1.原告主張其因系爭車禍致減少百分之八十四點五九之勞動能力，雖據提出診斷書
    為證，惟為被告所否認。本院為明瞭原告自系爭車禍受有上開傷害迄今，其勞動
    能力是否減少，乃檢附原告歷次就診醫院即德安中醫診所、國立台灣大學醫學院
    附設醫院雲林分院、財團法人長庚紀念醫院林口、嘉義分院、高雄醫學大學附設
    中和紀念醫院病歷囑託行政院國軍退除役官兵輔導委員會台中榮民總醫院鑑定，
    原告並於九十三年六月十八日前往行政院國軍退除役官兵輔導委員會台中榮民總
    醫院鑑定其目前傷勢是否已痊癒，生活上是否需要他人協助及看護等情，行政院
    國軍退除役官兵輔導委員會台中榮民總醫院鑑定完畢，並於九十三年九月七日回
    復謂「林員喪失工作能力三分之一，手術後需要全日看護三星期。」有該院九十
    三年九月七日中榮醫企字第０九三０００四九八六號函附卷可參。原告雖不服上
    開鑑定結果，惟上開鑑定係本院要審認原告減少勞動能力比例之情事，乃檢附原
    告歷次就診醫院即德安中醫診所、國立台灣大學醫學院附設醫院雲林分院、財團
    法人長庚紀念醫院林口、嘉義分院、高雄醫學大學附設中和紀念醫院病歷，函請
    行政院國軍退除役官兵輔導委員會台中榮民總醫院予以鑑定，自堪信該鑑定結果
    為真實，原告空言否認該鑑定之真實，自不可採。上開鑑定既認原告減少勞動能
    力三分之一，則原告請求此部分減少勞動能力之損害應屬可採，逾此部分之請求
    ，尚不足採信。
  2.再查，原告為七十二年十月十五日出生，此有其年籍資料在卷可憑，車禍發生時
    年為十八歲，俟年滿二十歲，乃從事社會經濟活動主要年齡層之一，倘無特殊情
    事，恆以有工作能力為常，參酌勞動基準法第五十三條、第五十四條自請退休及
    強制退休之年齡，分別為五十五歲、工作二十五年以上及六十歲等規定，認為原
    告丁筱珊之勞動年齡應可達六十歲，復審酌行政院勞工委員會依勞動基準法第二
    十一條規定於八十六年十月十六日以台八十六勞字第三九七一六號函調整核定基
    本工資為每月一萬五千八百四十元，此乃行政院勞工委員會根據國家經濟發展狀
    況、躉售物價指數、消費者物價指數、國民所得與平均每人所得、各業勞動生產
    力及就業狀況、各業勞工工資及家庭收支調查統計等項目所審定，自有相當之客
    觀性及公正性，原告主張其自二十二歲起至六十歲止，以基本工資即每月一萬五
    千八百四十元為據計算其勞動能力，堪稱允適，是依此計算，原告減少勞動能力
    損失共計一百二十五萬零五百八十七元。
    （計算式：【[190080×22.00000000＋190080×0.08×(22.00000000－00.00000
    000) ]『按自原告車禍發生後之翌日起至其年滿六十歲之喪失勞動能力基本工資
    所得』－[190080×2.00000000+190080×0.08×(3.00000000－0.0000000)﹞『
    按自原告車禍發生後之翌日至其年滿二十二歲之中間利息金額』】×1/3＝00000
    00 ）
  (四)精神慰撫金部分：
    本院斟酌原告事發時為崇先高中學生，名下別無動產、不動產，因本件車禍受有
　　頭部外傷、顏面疤痕十五公分、牙齒脫落缺損十顆以上、粉碎性下顎骨折併發下
　　顎骨骨髓炎、左側下顎骨缺損致咀嚼功能完全喪失、左側三叉神經第三分枝永久
　　喪失、嚥下及語言功能遺存顯著障礙等重傷害，而曾分別在九十一年九月二十日
　　至同年十一月十一日、同年十一月十八日至同年十二月二十五日、九十二年一月
　　二十一日至同年一月二十五日、同年二月二十三日至同年月三十日住院，並因而
　　終身減少勞動能力三分之一，原告身體、精神痛苦煎熬非比尋常。被告為高中畢
　　業，事發前從事鋁門窗行業，每月收入約二萬餘元，名下有一車輛，別無不動產
　　，於八十九至九十二年度分別受有四十二萬三千六百七十七元、四萬八千九百三
　　十六元、十六萬九千零十七元、一萬七千五百八十四元之薪資所得（見財政部台
　　灣省南區國稅局嘉義縣分局九十三年六月一日南區國稅嘉縣二字第０九三０００
　　九九七三號函），經濟狀況普通，然被告於事發當時行經上開設有燈光號誌管制
　　之交岔路口時，其行向交通號誌為紅燈，被告原應遵守交通號誌之指示停車，待
　　綠燈再行駛，且當時並無不能注意之情形，竟疏未注意，違反該交岔路口交通號
　　誌之管制而闖紅燈，並以時速八十公里左右之高速行駛，欲穿越該交岔路口時，
　　不慎撞及原告，被告闖紅燈高速穿越交叉路口，無視於交通法令及道路往來之安
　　全，致原告因此受有上開傷害，惟被告於事發後均自承其就系爭車禍發生有重大
　　過失，僅因原告請求金額過鉅，而無法達成和解等一切情狀，認原告所得請求之
　　精神慰撫金以一百萬元為適當。
五、末按保險人依本法規定給付之保險金，視為加害人或被保險人損害賠償金額之一
    部分；加害人或被保險人受賠償請求時，得扣除之；本法所稱被保險人係指依第
    四條投保本保險及其他因使用或管理被保險汽車造成汽車交通事故之人；本法所
    稱加害人係指交通事故之行為人；強制汽車責任保險法第三十條、第八條、第九
    條第一項分別定有明文。本件被告為前開交通事故之肇事者，及依法投保強制汽
    車責任保險之人，且原告已受領強制汽車責任保險金一百三十七萬元等事實，已
    如前述，並為兩造所不爭執，依前開規定，原告所受領之保險金一百三十七萬元
    自應視為被告損害賠償金額之一部，是本件原告所得請求被告賠償之金額為一百
    六十萬三千二百四十七元。
六、綜上所述，原告本於侵權行為之損害賠償請求權，請求被告賠償一百六十萬三千
    二百四十七元，及自起訴狀繕本送達翌日即九十三年三月九日起至清償日止，按
    週年利率百分之五計算之利息，為有理由，應予准許，其餘之請求，則無理由，
    應予駁回。兩造均陳明願供擔保宣告或免為假執行，經核原告勝訴部分，核無不
    合，爰分別酌定相當擔保金額宣告之。至於原告敗訴部分，其假執行宣告之聲請
    亦失所附麗，應併予駁回。
七、訴訟費用負擔之依據：民事訴訟法第七十九條。
中　　　華　　　民　　　國　　九十三　　年　 　十 　　月　　 二十一　　 日
                              臺灣雲林地方法院民事庭
~B法　　　官　陳秋如
右為正本係照原本作成。
如對本判決上訴，須於判決送達後廿日內向本院提出上訴狀。
中　　　華　　　民　　　國　　九十三　　年　 　十 　　月　　 二十一　　 日
~B法院書記官　沈瑞芳
